臺灣臺中地方法院刑事判決
111年度簡上字第186號
上  訴  人  
即  被  告  李中平


上列上訴人即被告因傷害等案件，不服本院豐原簡易庭中華民國
111年4月14日111年度豐簡字第179號刑事簡易判決（聲請簡易判
決處刑案號：111年度偵字第8385號），提起上訴，本院管轄第
二審之合議庭，判決如下：
　　主　　　文
原判決撤銷。
李中平犯傷害罪，處拘役伍拾日，如易科罰金，以新臺幣壹仟元
折算壹日。扣案之水果刀壹支沒收。
    犯罪事實及理由
一、本案經本院管轄第二審之合議庭審理結果，除犯罪事實欄一
    第5行關於「同日晚間10時許」之記載，應更正為「同日晚
    間10時10分許」；另增列「上訴人即被告李中平（下稱被告
    ）所提出之和解書」、「被告於本院二審審理時之自白」為
    證據資料外，認原審判決認事用法及沒收均無不當，並引用
    附件原審判決書記載之犯罪事實、證據及理由（詳如附件）
    。
二、上訴意旨略以：被告與告訴人林翊樺對和解乙事有共識，但
    礙於雙方工作時間無暇簽下和解書，等挪好時間簽和解書時
    ，簡易庭已經判決，故提起上訴，請給予從輕量刑等語。
三、論罪科刑及撤銷改判之理由： 
　㈠核被告所為，係犯刑法第277條第1項之傷害罪及同法第305條
    恐嚇危害安全罪。被告以一行為同時觸犯上開2罪名，為想
    像競合犯，應依刑法第55條之規定，從一重之傷害罪論處。
　㈡按法院於審酌被告是否適用累犯規定而加重其刑時，訴訟程
    序上應先由檢察官就前階段被告構成累犯之事實，以及後階
    段應加重其刑之事項，主張並具體指出證明方法後，法院才
    需進行調查與辯論程序，而作為是否加重其刑之裁判基礎。
    前階段構成累犯事實為檢察官之實質舉證責任，後階段加重
    量刑事項為檢察官之說明責任，均應由檢察官分別負主張及
    具體指出證明方法之責。且檢察官就被告構成累犯之事實及
    應加重其刑之事項，有所主張並指出證明方法後，基於精簡
    裁判之要求，即使法院論以累犯，無論有無加重其刑，判決
    主文均無庸為累犯之諭知（最高法院110年度台上大字第566
    0號裁定意旨參照）。查被告前於109年間，因酒後駕車之公
    共危險案件，經臺灣彰化地方法院（下稱彰化地院）以109
    年度交簡字第1709號判處有期徒刑3月確定（下稱被告之前
    案），於109年11月26日易科罰金執行完畢乙節，業據檢察
    官於本院二審審理時提出彰化地院109年度交簡字第1709號
    刑事判決書乙份為證（見本院簡上卷第49-51頁），並有卷
    附之臺灣高等法院被告前案紀錄表足參（見本院簡上卷第30
    頁），檢察官並主張略以：被告係在本案前5年內曾因公共
    危險案件經法院判處有期徒刑3月確定，有構成累犯事實等
    語（見本院簡上卷第47頁），且被告於本院二審審理時對於
    上開檢察官所提出之資料未予爭執，並對於經本院提示其全
    國前案紀錄表陳稱：沒有意見等語（見本院簡上卷第46頁）
    ，是被告受上開前案徒刑之執行完畢後，5年以內故意再犯
    本案有期徒刑以上之罪，為累犯。檢察官另說明：被告是否
    應依累犯而加重，因被告所犯是酒後失態，與前案的公共危
    險犯行均飲酒而起，被告顯非一時失慮偶然發生的情況，足
    認前罪之有期徒刑之執行沒有對被告產生提醒之成效，因此
    被告對刑罰反應力屬薄弱，如酌量加重其刑，應無大法官釋
    字775號解釋意旨所稱會讓被告所遭受刑罰有加重負擔疑慮
    ，因此請鈞院依47條規定酌量加重等語（見本院簡上卷第47
    頁）。本院審酌被告所犯前案為酒後駕車之公共危險案件，
    罪質上與本案雖不相同，然皆為故意犯，且被告本案與前案
    均係飲酒後犯罪，足見其本案並非一時失慮、偶然之犯罪，
    足見被告有其特別惡性，且前罪之易科罰金執行成效不彰，
    對於刑罰之反應力顯然薄弱，綜核全案情節，縱依刑法第47
    條第1項規定加重法定最低本刑，亦無罪刑不相當之情形，
    爰依刑法第47條第1項之規定，加重其刑（依刑事裁判書類
    簡化原則，判決主文不記載累犯）。
　㈣原審對被告論罪科刑，固非無見，然按量刑之輕重，固屬事
    實審法院得依職權自由裁量之事項，惟並非概無法律上之限
    制，仍應受比例原則及公平原則之限制，又刑罰以行為人之
    責任為基礎，就其行為本身之惡害程度予以非難評價。法院
    於個案為宣告刑之具體裁量，必須審酌刑法第57條所列各項
    罪責因素，而為科刑輕重標準之衡量，使罪、刑相當，以實
    現刑罰權應報正義，並兼顧犯罪一般預防與特別預防之目的
    。查被告業於111年4月14日與告訴人和解，告訴人於同日具
    狀撤回，此有和解書、刑事撤回告訴狀在卷可參（見簡上卷
    第11-13頁），此涉及被告犯罪量刑之基礎已有所不同，原
    審未及審酌上開情節，尚非妥適，是被告以前述等事由據以
    上訴指摘原判決不當，為有理由，應由本院將原判決撤銷改
    判。
　㈤爰審酌被告僅因細故與告訴人發生爭執，竟持刀揮舞恐嚇告
    訴人，且以前揭方式傷害告訴人，除導致告訴人心生畏懼外
    ，更造成告訴人身體受傷，被告所為甚屬可議。然考量被告
    於偵查、本院二審審理時均坦承犯行，態度尚可，且已與告
    訴人和解，告訴人並具狀撤回告訴，業如前述，及被告自稱
    高中畢業，現無業，生活費依靠以前之積蓄，已離婚，現需
    扶養80歲之母親之智識程度及生活經濟狀況（見本院簡上卷
    第48頁）等一切情狀，量處如主文第2項所示之刑，以示懲
    儆。
　㈥按供犯罪所用、犯罪預備之物或犯罪所生之物，屬於犯罪行
    為人者，得沒收之，刑法第38條第2項定有明文。查扣案之
    水果刀1支，為被告在彰化購買水果時一起購買乙節，業據
    被告於警詢時供承在卷（見偵卷第27頁），是該水果刀為被
    告所有供其本案犯罪所用之物，爰依刑法第38條第2項之規
    定，宣告沒收之。
據上論斷，應依刑事訴訟法第455條之1第1項、第3項、第369條
第1項、第364條、第373條、第299條第1前段，判決如主文。
本案經檢察官林芳瑜提起公訴，檢察官張凱傑到庭執行職務。 
中　　華　　民　　國　　111 　年　　6 　　月　　28　　日
                  刑事第十六庭  審判長法  官江彥儀 
                                      法  官呂超群
                                      法  官陳怡君
以上正本證明與原本無異。
不得上訴。
                                      書記官蔡明純　　
中　　華　　民　　國　　111 　年　　6 　　月　　28　　日
◎附錄本案論罪科刑法條
刑法第277條第1項
傷害人之身體或健康者，處五年以下有期徒刑、拘役或五十萬元
以下罰金。
刑法第305條
以加害生命、身體、自由、名譽、財產之事恐嚇他人，致生危害
於安全者，處2年以下有期徒刑、拘役或9千元以下罰金。　　
◎附件